【裁判字號】    95,訴,617
【裁判日期】    951011
【裁判案由】    毒品危害防制條例
【裁判全文】
臺灣基隆地方法院刑事判決               95年度訴字第617號
公  訴  人  臺灣基隆地方法院檢察署檢察官
被      告  甲○○
                    （另案在台灣基隆監獄執行中）
上列被告因毒品危害防制條例案件，經檢察官提起公訴（95年度
毒偵字第617號），被告為有罪之陳述，本院合議庭乃裁定由受
命法官獨任依簡式審判程序進行審理，並判決如下：
    主      文
甲○○持有第一級毒品，累犯，處有期徒刑肆月。扣案之第一級
毒品海洛因壹小包（驗餘後淨重零點壹伍公克）沒收銷燬之；又
施用第一級毒品，累犯，處有期徒刑玖月，扣案之注射針筒壹支
沒收。應執行有期徒刑壹年，扣案之第一級毒品海洛因壹小包（
驗餘後淨重零點壹伍公克）沒收銷燬之，扣案之注射針筒沒收。
    事    實
一、甲○○曾因施用毒品案件，先後經2次觀察、勒戒後，均認
    無繼續施用毒品之傾向，各於民國88年10月30日、92年3 月
    28日出所，並經臺灣基隆地方法院檢察署檢察官各於88年10
    月28日以88年度毒偵字第627號、於92年3月28日以91年度毒
    偵字第1160號不起訴處分確定。復因施用第一級及第二級毒
    品案件，經本院於92年12月19日以92年度訴字第432 號判決
    分別判處有期徒刑7月、4月，並定應執行有期徒刑10月確定
    ，於93年8月31 日縮刑期滿執行完畢。又因施用第一級毒品
    ，經本院於95年4月14日以95年度訴字第200號判決判處有期
    徒刑9月確定（現執行中）。猶不知悔改，仍(一)於95年5月23
    日23時50 分，非法持有第一級毒品海洛因1小包，為警在基
    隆市○○街279 號前查獲，並扣得上開第一級毒品海洛因淨
    重0.15公克；(二)於95年7月2日晚上某時，在基隆市○○路某
    處車旁，以注射針筒注射手臂方式施用第一級毒品海洛因，
    為警於同年月3日，在基隆市○○路272號前查獲其所有供施
    用毒品海洛因之器具注射針筒1 支，並採集尿液送昭信科技
    股份有限公司以氣相層析質譜分析法確認分析檢驗結果，呈
    嗎啡陽反應，而悉上情。
二、案經基隆市警察局第一分局報告臺灣基隆地方法院檢察署檢
    察官偵查起訴。
    理    由
壹、程序事項：
    本件被告甲○○所犯者非為死刑、無期徒刑、最輕本刑為3
    年以上有期徒刑之罪或高等法院管轄第一審案件，其於準備
    程序進行中，先就被訴事實為有罪之陳述，經告知其簡式審
    判程序之旨，並聽取公訴人、被告之意見後，本院合議庭業
    已依刑事訴訟法第273條之1第1 項之規定，裁定由受命法官
    獨任以簡式審判程序進行本案之審理。
貳、實體事項：
    前揭事實，業據被告於本院調查、審理時坦承不諱，且扣案
    之白粉，經送法務部調查局以化學呈色法及氣相層析質譜分
    析法檢驗結果，含第一級毒品海洛因成分，有法務部調查局
    95年7月10日調科壹字第320003830號鑑定通知書附卷可稽。
    另被告經警採集尿液，送昭信科技股份有限公司檢驗結果，
    尿液呈嗎啡陽性反應，亦有該公司95年8月11日檢體編號000
    0－000濫用藥物尿液檢體檢驗報告在卷足憑，並有扣案之注
    射針筒1 支可資佐證，核與被告自白相符，本件事證明確，
    被告犯行洵堪認定，應依法論科。
參、論罪科刑：
  一、按被告為如事實欄一(一)所載之行為後，其行為時之刑法（
      以下簡稱「修正前刑法」），業於95年7月1日修正公布施
      行（以下簡稱「修正後刑法」），與本案有關部分之第41
      條第1項前段、第47 條、第51條，均已修正。按「行為後
      法律有變更者，適用行為時之法律。但行為後之法律有利
      於行為人者，適用最有利於行為人之法律」。修正後刑法
      第2條第1項定有明文，此條規定係規範行為後法律變更所
      生新舊法律比較適用之準據法，本身尚無新舊法比較之問
      題，於新法施行後，應一律適用修正後刑法第2條第1項之
      規定，為「從舊從輕」之比較。茲就本案新舊法比較結果
      說明如下：
    (1)被告行為時即修正前刑法第41條第1 項前段規定「犯最重
      本刑為5年以下有期徒刑以下之刑之罪，而受6個月以下有
      期徒刑或拘役之宣告，因身體、教育、職業、家庭之關係
      或其他正當事由，執行顯有困難者，得以1元以上3元以下
      折算1 日，易科罰金」、然而被告行為時之易科罰金折算
      標準，廢止前罰金罰鍰提高標準條例第2 條規定（現已刪
      除），就其原定數額提高為100倍折算1日，故本件被告行
      為時之易科罰金折算標準，應以銀元300元即新臺幣900元
      折算1日。惟修正後刑法第41條第1項前段則規定：「犯最
      重本刑為5年以下有期徒刑以下之刑之罪，而受6個月以下
      有期徒刑或拘役之宣告者，得以新臺幣1,000元、2,000元
      或3,000元折算1日，易科罰金」，均較原新臺幣900 元折
      算1 日為高。比較修正前、後之易科罰金之折算標準，自
      以修正前之規定，較有利於被告。又修正前刑法第41條條
      第2項規定：併合處罰之數罪，均有前項（得易科罰金）
      情形，其應執行之刑逾6月者，亦同；修正後則規定：前
      項規定於數罪併罰，其應執行之刑未逾6月，亦適用之。
      本件被告持有第一級毒品及施用第一級毒品，定執行刑之
      結果已逾6 個月。依修正前、後規定，定執行刑後均不得
      易科罰金，修正後刑法第41條之規定並未較有利於被告，
      應依修正刑法第2條第1項前段規定，適用被告行為時即修
      正前之規定。
    (2)被告曾有如事實欄所載之犯罪科刑及執行完畢情形，有臺
      灣高等法院被告前案紀錄表在卷可按，其受有期徒刑之執
      行完畢後，5 年內故意再犯本件持有第一級毒品海洛因之
      有期徒刑以上之罪，不論依修正前之刑法第47條或修正後
      之刑法第47條第1 項之規定，均構成累犯，故此部分法律
      並未變更，應逕依被告行為時即修正前之刑法第47條規定
      ，論以累犯，並加重其刑。至被告再犯本件施用第一級毒
      品海洛因之罪，係在95年7月2日，不生新舊法律比較適用
      之問題，應逕依修正後刑法第47條第1項規定論處。
    (3)沒收為從刑之一種，附屬於主刑，亦不生比較輕重問題。
    (4)被告係於裁判確定前犯數罪，而修正前刑法第51條第5 款
      規定：「數罪併罰，分別宣告其罪之刑，依左列各款定其
      應執行者：．．．五宣告多數有期徒刑者，於各刑中之最
      長期以上，各刑合併之刑期以下，定其刑期。但不得逾20
      年。」；修正後刑法第51條第5 款則規定：「．．．五宣
      告多數有期徒刑者，於各刑中之最長期以上，各刑合併之
      刑期以下，定其刑期。但不得逾30年。」，比較修正前、
      後之結果，修正後刑法之規定並未較有利於被告，依修正
      後刑法第2條第1項前段之規定，應適用被告行為時即修正
      前刑法第51條第5款就被告所犯上開2罪，定其應執行之刑
    (5)綜上，本件依刑法第2條第1項之「從舊從輕」原則，綜合
      觀察比較結果，本件應依修正後刑法第2條第1項前段規定
      ，適用修正前之相關刑罰法律論處。
  二、按海洛因係毒品危害防制條例第2條第2項第1 款所定之第
      一級毒品，核被告如事實欄一(一)所為，係犯毒品危害防制
      條例第11條第1項之持有第一級毒品罪；如事實欄一(二) 所
      為，係犯毒品危害防制條例第10條第1 項施用第一級毒品
      罪，其中持有第一級毒品海洛因行為係供施用，其持有第
      一級毒品之低度行為為施用第一級毒品之高度行為所吸收
      ，不另論罪。又被告如事實欄一(一)犯行與事實欄一(二)犯行
      ，顯屬相互獨立，犯意各別，罪名互異，應予分論併罰。
      另被告前曾受如事實欄所載有期徒刑之執行完畢，於5年
      內再故意犯本件有期徒刑以上之罪，有臺灣高等法院被告
      前案紀錄表在卷可稽，應依法加重其刑。爰審酌毒品對於
      人體會產生成癮性，係足以危害個人健康及社會安全之管
      制藥物，被告經過觀察、勒戒及判刑後，猶不知戒除濫行
      施用毒品惡習，再犯本件持有及施用毒品罪，深陷毒坑無
      法自拔，並審酌被告之自我麻醉動機、犯罪手段，及其品
      行、生活狀況、智識程度、持有第一級毒品海洛因之數量
      ，與其所犯施用毒品之犯罪係戕害自身健康之行為，於他
      人尚不致造成損害及被告事後坦承犯行之態度等一切情狀
      ，量處如主文所示之刑，並依修正前刑法第51條第5 款規
      定，定其應執刑。
  三、沒收之諭知：
      扣案之第一級毒品海洛因淨重0.15公克，係查獲之毒品，
      應依毒品危害防制條例第18條第1 項前段規定，宣告沒收
      銷燬之；另扣案之注射針筒1 支，經核非專供施用毒品之
      器具，惟係被告所有且係供其施用第一級毒品海洛因所用
      之物，業據被告供明在卷，爰依刑法第38條第1項第2款規
      定宣告沒收。
據上論斷，應依刑事訴訟法第273條之1第1項、第310 條之2、第
454條第1項、第299條第1項前段，毒品危害防制條例第10 條第1
項、第11條第1項、第23條第2項、第18條第1項前段，刑法第11
條、第2條第1項前段、修正前刑法第47條、刑法第47條第1項、
修正前刑法第51條第5款、刑法第38條第1項第2款，判決如主文
。
本案經檢察官乙○○到庭執行職務
中    華    民    國    95    年    10    月    11    日
                  刑事第四庭法    官  林淑鳳
以上正本證明與原本無異。
對於本件判決如有不服，應於收受送達後10日內，向本院提出上
訴書狀，上訴於臺灣高等法院，並按他造當事人之人數附具繕本
。
中    華    民    國    95    年    10    月    11    日
                            書 記 官  王毓嫻


司法院資訊處製作；財團法人民間司法改革基金會備份。
